【裁判字號】    94,訴,3604
【裁判日期】    950427
【裁判案由】    違反台灣地區與大陸地區人民關係條例等
【裁判全文】
臺灣臺中地方法院刑事判決              94年度訴字第3604號
公  訴  人  台灣台中地方法院檢察署檢察官
被      告  乙○○
上列被告因違反台灣地區與大陸地區人民關係條例等案件，經檢
察官提起公訴（94年度偵緝字第1539號）及移送併辦（94年度偵
字第18384號），本院判決如下：
    主  文
乙○○共同連續違反不得使大陸地區人民非法進入臺灣地區之規
定，處有期徒刑壹年陸月。
    事  實
一、乙○○與真實姓名年籍不詳綽號「阿華」（以下簡稱「阿華
    」）之成年男子，明知全桂蘭係大陸地區人民，且大陸地區
    人民非經台灣地區主管機關許可，不得進入台灣地區，而乙
    ○○與全桂蘭間並無結婚之真意，竟為使全桂蘭得以假結婚
    之方式，取得不實之探親名義，非法進入臺灣地區，乙○○
    與「阿華」基於違反不得使大陸地區人民非法進入台灣地區
    之規定、及使公務員將不實事項登載於職務上所掌公文書並
    持以行使之犯意聯絡，乙○○與全桂蘭（業經臺灣臺中地方
    法院檢察署檢察官以九十四年度偵字第九九二三號為不起訴
    處分確定，並已遣送返回大陸地區）基於使公務員將不實事
    項登載於職務上所掌公文書並持以行使之犯意聯絡，乙○○
    遂在「阿華」之安排下，於民國（下同）九十三年九月二十
    一日前往大陸地區，並於同年九月二十四日與全桂蘭假結婚
    ，取得大陸地區廣西壯族自治區桂林市公證處核發之結婚公
    證書，乙○○返國後，即持向我國財團法人海峽交流基金會
    （以下簡稱海基會）認證，旋於同年十二月八日持經認證之
    結婚公證書及海基會核發之證明書資料，至臺中縣警察局大
    甲分局大甲派出所（以下簡稱大甲派出所），以配偶來台探
    親名義，填具「大陸地區人民進入臺灣地區保證書」交予該
    派出所承辦之該管公務員，使該管公務員將「乙○○與全桂
    蘭係夫妻關係」之不實事項，登載於該保證書上「對保或證
    明機關（構）簽註意見欄」之公文書上；乙○○隨即將上開
    登載不實之大陸地區人民進入臺灣地區保證書及相關證件，
    在其位於臺中市○區○○路五０巷八號八之四七住處交由「
    阿華」於同年十二月十七日填具「大陸地區人民進入臺灣地
    區旅行證申請書」，向內政部警政署入出境管理局（以下簡
    稱境管局）以配偶探親為由，申請大陸地區人民全桂蘭入境
    來台，而使不知情之境管局該管公務員，於審查後將「民國
    九十三年九月二十四日結婚」之不實事項，登載在上開旅行
    證申請書右下角審查結果欄位之公文書上，及登載「團聚」
    之不實事項於該「中華民國臺灣地區旅行證」公文書上，而
    核發全桂蘭「中華民國臺灣地區旅行證」，致全桂蘭得以團
    聚名義作掩飾，向桃園中正國際機場不知情之驗關人員行使
    該不實登載之前開旅行證，於九十四年三月二十一日由桃園
    中正國際機場非法進入臺灣地區，分別足以生損害於大甲派
    出所、境管局等機關，對警察機關轄區人口管理及大陸地區
    人民入出境台灣地區管理之正確性。嗣全桂蘭於九十四年三
    月二十四日至臺中市警察局第二分局育才派出所自首報案，
    而查悉上情。
二、乙○○與林宏（另案審理）係國中同學，於九十三年九月
    二十一日前之九月間某日不期而遇，林宏向乙○○訴苦其
    目前無工作收入，急需工作賺錢後，乙○○告以可與其至台
    中，其可引介「阿華」與之認識賺錢，當日林宏即與乙○
    ○一同至台中與「阿華」見面，乙○○、「阿華」與林宏
    等三人，均明知林宏與大陸女子柏柯（業經台灣臺中地方
    法院檢察署檢察官以九十四年度偵字第一八三八四號為不起
    訴處分確定，並已遣送返回大陸地區）間並無結婚之真意，
    且大陸地區人民非經台灣地區主管機關許可，不得進入台灣
    地區，竟為使柏柯得以假結婚之方式，取得不實之探親名義
    ，非法進入臺灣地區，林宏則可於珀柯入境後每月得新台
    幣（下同）二萬元之代價，乙○○、「阿華」承上不法之犯
    意，與林宏共同基於違反不得使大陸地區人民非法進入台
    灣地區之規定、及使公務員將不實事項登載於職務上所掌公
    文書並持以行使之犯意聯絡，先由「阿華」指示乙○○辦理
    林宏至大陸假結婚所需之相關證件，再由乙○○向林宏
    告以應辦理之事項，於九十三年九月二十一日由乙○○於上
    述前往大陸地區與全桂蘭假結婚同時，約定與林宏一同前
    往，並由乙○○駕車載林宏一同至中正機場，二人一同去
    大陸，嗣林宏遂在「阿華」及乙○○之安排下，於同年九
    月二十三日與柏柯假結婚，取得大陸地區廣西壯族自治區桂
    林市公證處核發之結婚公證書，林宏返國後，即陸續依「
    阿華」之指示，持上開結婚公證書向海基會認證，再於同年
    十一月六日持經認證之結婚公證書及海基會核發之證明書資
    料，至大甲派出所，以配偶來台探親名義，填具「大陸地區
    人民進入臺灣地區保證書」交予該派出所承辦之該管公務員
    ，使該管公務員將「林宏與柏柯係夫妻關係」之不實事項
    ，登載於該保證書上「對保或證明機關（構）簽註意見欄」
    之公文書上；林宏並以上開登載不實之大陸地區人民進入
    臺灣地區保證書，於同年十一月九日填具「大陸地區人民進
    入臺灣地區旅行證申請書」，向內政部警政署入出境管理局
    （以下簡稱境管局）以配偶探親為由，申請大陸地區人民柏
    柯入境來台，而使不知情之境管局該管公務員，於審查後將
    「民國九十三年九月二十三日結婚」之不實事項，登載在上
    開旅行證申請書右下角審查結果欄位之公文書上，及登載「
    團聚」之不實事項於該「中華民國臺灣地區旅行證」公文書
    上，而核發柏柯「中華民國臺灣地區旅行證」予林宏，致
    柏柯得以團聚名義作掩飾，向桃園中正國際機場不知情之驗
    關人員行使該不實登載之前開旅行證，於九十四年二月十五
    日由桃園中正國際機場非法進入臺灣地區；林宏嗣並於九
    十四年三月一日，帶同柏柯前往大甲派出所，由柏柯持上開
    中華民國臺灣地區旅行證，據以向該管公務員申請辦理流動
    戶口登記，而使不知情之該管公務員，將「林宏與柏柯為
    夫妻關係，以團聚名義來臺暫居」等不實事項，登載於「流
    動人口登記聯單」之公文書上，分別足以生損害於大甲派出
    所、境管局等機關，對警察機關轄區人口管理及大陸地區人
    民入出境台灣地區管理之正確性。嗣經大甲派出所員警多次
    查訪未著，林宏因無法交待柏柯去向而坦承上情。
三、案經臺中市警察局第二分局報請臺灣臺中地方法院檢察署檢
    察官偵查起訴，暨移送併案審理。
    理  由
一、訊據被告乙○○對於與全桂蘭在大陸地區辦理公證結婚，之
    後並向大甲派出所填具保證書、將保證書及相關證件交由阿
    華向境管局申請全桂蘭入境來台；及依阿華之指示向林宏
    拿身分證、戶籍謄本、印章去辦理假結婚的手續等事實，均
    坦承不諱，惟矢口否認有上開犯行。辯稱：我要和全桂蘭結
    婚時，資料不會辦，但是阿華有辦過，他知道怎麼辦，我就
    將證件交給阿華辦理；我是於九十或是九十一年間，在廣西
    徒步區買東西時認識全桂蘭，有時候會跟她聯絡，我本意不
    是要假結婚；我是介紹林宏和阿華認識，但起先我不知道
    阿華要他去辦理假結婚，我那時候想說，林宏缺錢，介紹
    阿華給他認識，看他可不可以介紹工作給林宏，我是去大
    陸時，才知道他要去辦理假結婚云云。
二、事實欄一事實部分，
（一）證人全桂蘭於偵訊時結證稱：我並沒有想要跟乙○○結婚
      的意思，是因為他告訴我來台灣可以賺比較多的錢；我不
      是真的跟他結婚，也沒有想要嫁給他等語（見九十四年度
      偵字第九九二三號偵查卷第二一至二二頁），於警詢時證
      稱：我與乙○○是於九十三年九月二十四日在桂林民政局
      辦理結婚的，沒有辦理宴客；當初入出境管理局的面談官
      所面談的內容，問我如何跟老公認識、結婚有無拍婚照、
      有無給聘金首飾、在何處請宴客、及結婚有無居住家中等
      問題，是老公（乙○○）跟我套好的等語（見臺中市警察
      局第二分局刑案偵查卷宗第八頁、第十一至十二頁）。證
      人林宏於本院審理時證稱：其跟乙○○一起過去廣西，
      跟大陸女子假結婚後，兩人再一起回臺灣，在大陸的時候
      ，其和乙○○都沒有宴客，就是直接登記而已等語（見本
      院卷九十五年二月九日審判筆錄）。證人即被告父親康炳
      輝於偵訊時亦結證：被告有說要去大陸娶妻，人家介紹四
      川那邊的女子，我說要娶也要父親同意，但被告說與我無
      關，其家中並沒有人和被告一起去大陸娶全桂蘭，也沒有
      討論回台灣後要如何補請宴客等語（見九十四年度偵字第
      九九二三號偵查卷第五二至五三頁），足見證人全桂蘭、
      林宏、康炳輝等三人就被告與全桂蘭雖在大陸公證結婚
      ，但未公開宴客乙情，所述情節相符，衡堪採信。
（二）被告於本院審理時自承：全桂蘭進來臺灣，我真的不知道
      ，是管區告訴我爸爸，我才知道的，我沒有去機場接她等
      語（見本院卷第一八頁）。而證人康炳輝於偵訊時證稱：
      依我所知，可能不是被告去入境處帶全桂蘭，而是他人去
      帶走；是管區來找我，說我兒子娶大陸新娘，有人去報案
      說全桂蘭都沒有消息，我告訴被告，被告說管區有通知他
      ，他會去製作筆錄。被告在等境管局通知去接全桂蘭入境
      ，但他一直未接到，因為如有收到，我會知道，他以前戶
      籍在我這邊等語（見九十四年度偵字第九九二三號偵查卷
      第五二頁）；證人全桂蘭於偵訊時結證稱：我來臺灣以後
      是乙○○的朋友來接我到台中住（見九十四年度偵字第九
      九二三號偵查卷第二一頁），於警詢時證稱：入境前我有
      以電話簡訊告知乙○○，乙○○也有發簡訊給我表示他會
      至機場接我；我入境時有一名自稱華哥的男子說是我老公
      的朋友到機場來接我，然後我就被華哥帶至台中的一間公
      寓內居住，等乙○○來接我；後來過了兩天，都沒有見到
      我老公乙○○，且打電話都不通，所以才趁他們不在時，
      自己離開該公寓內，向警方報案等語（見臺中市警察局第
      二分局刑案偵查卷宗第八頁、第十五至十六頁）。是以證
      人全桂蘭證稱被告未前去機場接其返家，而係他人接機帶
      往臺中市之公寓居住等情，堪信為真。
（三）被告乙○○於本院審理時供稱：其面談後資料交給阿華後
      ，有問他全桂蘭何時可以過來，他說從開始辦後三、四個
      月，就會到臺灣等語（見本院卷第一０八頁），且境管局
      核准全桂蘭來臺申請之通知，係郵寄至被告位於臺中縣大
      甲鎮中山里東陽新村七０號之一住處，有該局九十四年一
      月二十五日境平九三字第三三六一五二一九號通知書附卷
      可稽。果被告與全桂蘭兩人確係相戀結婚，被告欲安排全
      桂蘭來臺與其團聚，在等待相關單位公文往返期間，雙方
      自應保持良好連繫，然本件被告非但未於全桂蘭入境時前
      去迎接，甚而全桂蘭於九十四年三月二十四日向警方自首
      ，警方多次通知後，被告遲至九十四年五月七日始到案說
      明，益徵被告對其大陸妻子全桂蘭何時來臺，始終未予聞
      問，其與全桂蘭間確無結婚之真意至明，被告上揭所辯，
      要屬卸責之詞，顯無可採。此外，復有國人入出境端末查
      報表、財團法人海峽交流基金會（九三）中核字第０九０
      九四九號證明、結婚公證書、入出國日期證明書、大陸地
      區人民進入臺灣地區旅行證申請書、大陸地區人民進入臺
      灣地區保證書、內政部警政署入出境管理局面談紀錄、中
      華民國臺灣地區旅行證等在卷足憑。此部分事證明確，被
      告犯行堪予認定。
三、事實欄二事實部分，
（一）證人林宏於本院審理時證稱：那時我工作受傷，我在路
      上遇到乙○○，我跟他說我沒有工作，需要賺錢，請他幫
      我找工作，他介紹他朋友阿華給我認識，然後阿華才跟我
      說要我過去大陸那邊假結婚，人至台灣後會每月給我二萬
      元；後來九十三年九月間去大陸和柏柯假結婚，沒有宴客
      就直接登記；回來後有去大甲派出所填寫保證書、申請大
      陸地區人民進入臺灣地區旅行證、境管局面談等，資料、
      證件交給阿華辦理柏柯入境；阿華派一個我不認識的人一
      起去機場接柏柯，之後他把我丟在大甲交流道後，就將柏
      柯帶走；後來管區警察要我辦理流動戶口，我才和柏柯一
      起去申報等語（見本院卷九十五年二月九日審判筆錄）。
      證人即林宏父親林春雁於偵訊時結證：其不知道林宏
      到大陸與柏柯結婚，不知道柏柯是否到臺灣，也沒有到我
      的戶籍地居住等語（見九十四年度偵字第一八三八四號偵
      查卷九十四年十二月十三日訊問筆錄）。證人蔡榮輝於偵
      訊時證稱：大甲鎮○○街一五一號是林宏的住家，林
      宏、柏柯在九十四年三月一日報流動人口，隔天我就去該
      址查訪，當時只看到林宏的父母在該處住，我問林宏
      的父母是否知道林宏結婚之事，他父母說不知道林宏
      有娶大陸新娘，也說大陸新娘根本未住該處等語（見九十
      四年度偵字第一八三八四號偵查卷九十四年十一月二十二
      日訊問筆錄），是證人林宏於九十三年九月二十三日與
      柏柯假結婚，回國後陸續向大甲派出所填具保證書、申報
      流動人口、並向境管局申請旅行證，而柏柯入境臺灣後並
      未與林宏返家，而係由阿華派人帶走等事實，洵堪認定
      。
（二）證人林宏於本院審理時證稱：乙○○他跟我說，要辦旅
      行證、台胞證、來法院辦單身證，證件都好了以後，就過
      去那邊，這些證件都是乙○○打電話告訴我，說完之後，
      就有人來帶我去辦等語（見本院卷第四三頁）；被告乙○
      ○於本院審理時亦自承：我是介紹林宏和阿華認識，阿
      華有交代我跟林宏說，要辦相關資料，就是要拿甲○○
      的資料、證件，要辦什麼事情；我後來才知道林宏是辦
      理假結婚，阿華有要我向林宏拿他身分證、戶籍謄本、
      印章去辦理假結婚的手續等語（見本院卷第一００、一０
      三頁）；堪認被告於林宏至大陸假結婚前，已有協助林
      宏準備相關證件、資料之舉。再者，證人林宏於本院
      審理時證稱：出發當天我們約在台中市的朝馬，是乙○○
      到朝馬來載我，直接北上到中正機場，帶我過去大陸；到
      廣西的時候，是阿華叫人來接；到廣西的住宿或是做什麼
      事情，是阿華安排的，乙○○也有告訴我要怎麼做；去大
      陸那邊的費用，是阿華拿給乙○○交給我，因為他們有在
      那邊拿到錢，我有在大陸那邊看到阿華將錢給乙○○；後
      來我和乙○○一起回來臺灣等語（見本院卷九十五年二月
      九日審判筆錄），被告亦不否認有與證人林宏一同前去
      廣西結婚等情，益證被告除於行前協助林宏準備相關證
      件、資料之外，更與林宏同行至廣西，期間並與阿華安
      排林宏與大陸女子假結婚事宜，甚為明確。末查，證人
      林宏於本院審理時復證稱：乙○○跟我說，如果你要賺
      錢，要我跟他一起去臺中，當天我就和他一起去臺中，然
      後，他就叫阿華出來見面，見面後，就沒有說什麼話，之
      後乙○○就先走，就是阿華跟我說，他跟我說，如果我要
      賺錢，要我去做人頭老公；乙○○都很清楚我去大陸和柏
      柯是假結婚，及後來辦理的手續都是不實在的等語（見本
      院卷第四七、四二頁）。綜上所述，被告獲悉林宏需錢
      花用，即引介阿華認識林宏，而阿華告知林宏假結婚
      乙事後，被告即協助林宏準備相關證件、資料，進而帶
      同林宏前去大陸，在阿華之安排下，分別與大陸女子假
      結婚，之後再一同返臺，顯見被告對於林宏至大陸假結
      婚乙節，始終知情，被告諉稱其僅介紹林宏認識阿華等
      情，核難憑信。另證人林宏於本院審理時證稱其返回臺
      灣後，都是阿華派人打電話交待其辦理有關事項，被告不
      曾再提等情，均無礙於被告上揭罪行之認定，附此敘明。
（三）此外，復有臺中縣警察局大甲分局大甲派出所流動人口登
      記聯單、中華民國臺灣地區旅行證、入出境查詢結果、入
      出國日期證明書、大陸地區人民進入臺灣地區旅行證申請
      書、結婚公證書、大陸地區人民進入臺灣地區保證書等附
      卷可稽。此部分事證明確，被告犯行洵堪認定。
四、核被告乙○○所為，係違反臺灣地區與大陸地區人民關係條
    例第十五條第一款不得使大陸地區人民非法進入臺灣地區之
    規定，應依同條例第七十九條第一項規定處罰，及刑法第二
    百十六條、第二百十四條之行使使公務員登載不實文書罪。
    被告與阿華（事實欄一事實部分）、被告與阿華及林宏三
    人（事實欄二事實部分），就上開行使使公務員登載不實、
    違反臺灣地區與大陸地區人民關係條例第七十九條第一項不
    得使大陸地區人民非法進入臺灣地區等罪間，各有犯意之聯
    絡及行為之分擔，均為共同正犯。被告使公務員於公文書上
    登載不實之事項後復持以行使，其使公務員登載不實之低度
    行為應為行使之高度行為所吸收，不另論罪。又被告先後二
    次使大陸地區人民非法進入台灣地區，及行使使公務員登載
    不實之文書行為，均時間緊接，犯罪構成要件又復相同，顯
    各係基於概括之犯意為之，均為連續犯，依刑法第五十六條
    之規定分別以一罪論，並均加重其刑。再被告所犯行使使公
    務員登載不實文書及使大陸地區人民非法進入台灣地區二罪
    間，有方法結果之關係，為牽連犯，應從一重之連續使大陸
    地區人民非法進入臺灣地區罪處斷。檢察官以九十四年度偵
    字第一八三八四號移送併案審理，如事實欄二所示之犯罪事
    實部分，因與其經檢察官起訴部分具有連續犯之裁判上一罪
    關係，為起訴效力所及，本院自應併予審理。爰審酌被告素
    行不佳，其犯罪之動機、及目的在使大陸地區女子以非法之
    方式入境臺灣地區，其以假結婚方式使大陸地區女子來臺之
    手段，非但破壞婚姻制度，更足以危害警察機關對轄區人口
    管理、及入出境管理機關對大陸地區人民入出境台灣地區管
    理之正確性，惟其犯罪之手段尚稱平和，犯後始終矢口否認
    犯行且猶仍砌詞矯飾之態度等一切情狀，量處如主文所示之
    刑。
據上論斷，應依刑事訴訟法第二百九十九條第一項前段，臺灣地
區與大陸地區人民關係條例第七十九條第一項，刑法第十一條前
段、第二十八條、第五十六條、第二百十六條、第二百十四條、
第五十五條，罰金罰鍰提高標準條例第一條前段，判決如主文。
中    華    民    國    95    年     4     月    27    日
              刑事第三庭    審判長 法  官 張 靜 琪
                                   法  官 郭 妙 俐
                                   法  官 吳 進 發
以上正本證明與原本無異。
如不服本判決，應於收受送達後10日內向本院提出上訴書狀（應
附繕本）。
                                   書記官 李 國 敬
中    華    民    國    95    年     4     月    27    日
附錄論罪科刑法條:
中華民國刑法第216條
 (行使偽造變造或登載不實之文書罪)
行使第210條至第215條之文書者，依偽造、變造文書或登載不實
事項或使登載不實事項之規定處斷。
中華民國刑法第214條
 (使公務員登載不實罪)
明知為不實之事項，而使公務員登載於職務上所掌之公文書，足
以生損害於公眾或他人者，處三年以下有期徒刑、拘役或五百元
以下罰金。


司法院資訊處製作；財團法人民間司法改革基金會備份。
